臺灣高等法院刑事判決　　　　　　 96年度上更(二)字第332號
上　訴　人
即　被　告　甲○○
　　　　　　　　　　8號
義務辯護人　林仕訪律師
上列上訴人因貪污治罪條例等案件，不服臺灣臺北地方法院八十
八年度訴字第一六０八號，中華民國九十年九月二十六日第一審
判決（起訴案號：臺灣臺北地方法院檢察署八十八年度偵字第四
九六七號、六六八二號），提起上訴，本院判決後，經最高法院
第二次發回更審，本院判決如下：
    主  文
原判決關於甲○○部分撤銷。
甲○○共同連續行使公務員明知為不實之事項，而登載於職務上
所掌之公文書，足以生損害於公眾及他人，處有期徒刑貳年陸月
，減為有期徒刑壹年參月，如附表所示偽造印文、署名、指印均
沒收。
    事  實
一、甲○○於八十七年、八十八年間則擔任臺北市政府警察局中
    山分局警員，張添進（已判刑確定）於八十七年間係臺北市
    政府警察局文山第二分局警備隊警員，嗣於八十七年十二月
    二十一日調任該分局景美派出所警員，甲○○、張添進二人
    均負有為民眾辦理車輛尋獲手續，製發職務上所掌之車輛尋
    獲證明四聯單公務，為依據法令從事公務之人員，且因擔任
    警員職務之故，而與王文慶（已判刑確定）熟識。
二、甲○○明知附表編號一至四所示被竊自用小客車之原車主均
    未尋獲車輛，竟與王文慶共同基於概括犯意之聯絡，於附表
    尋獲時間欄所示之時間，在臺北市政府警察局中山分局，連
    續多次自行填載車輛尋獲證明四聯單、贓物認領保管收據，
    並製作何湯雄、許師榮、賴旺才、勞蔚明為受訊人之偵訊筆
    錄或在臺北市政府警察局中山分局警備隊，出示偽造之勞蔚
    明身分證件、行車執照，利用不知情之同事陳力源填寫附表
    編號一所示之贓物認領保管收據、利用不知情之同事于世龍
    填載附表編號四之車輛尋獲證明四聯單，再由王文慶於附表
    之車輛尋獲受理報案單當事人簽章欄、贓物認領保管收據之
    具領人欄、筆錄之受訊人欄偽造「勞蔚明」、「何湯雄」、
    「許師榮」、「賴旺才」之署名並捺指印，暨偽造「特力股
    份有限公司」、「有容彩藝事業股份有限公司」、「許師榮
    」、「賴旺才」、「尚盟企業股份有限公司」之印文後，收
    執第三聯之車輛尋獲證明單，並影印偽造勞蔚明國民身分證
    、行車執照等證件留存，以此方法共同登載不實事項於公文
    書上，且將偽造之贓物認領保管收據由甲○○持交警局保管
    ，而行使之，再委由某不詳姓名年籍之代辦人員，於附表編
    號一至三所示時間，持向各該監理站行使，使不知情之監理
    人員登載於其職務上所載之「汽機車各項異動登記書」，足
    以生損害於何湯雄、許師榮、賴旺才、勞蔚明（勞蔚明部分
    不含監理機關）及警察機關對車輛失竊尋獲管理、監理機關
    對車輛管理之正確性。
三、案經台北市政府警察局中山分局、文山第二分局移送台灣台
    北地方法院檢察署檢察官偵查起訴。
    理  由
壹、認定犯罪事實所憑之證據及理由：
一、訊據被告甲○○固不否認辦理附表編號一至四所示車輛之車
    輛尋獲手續等情，惟矢口否認有何公務員登載不實事項於公
    文書等犯行，辯稱：車號ＧＩ－七五五八號自用小客車之車
    輛尋獲證明四聯單係由于世龍警員制作，另ＣＡ－六七八九
    號、ＲＺ－五三五八號自用小客車之車輛尋獲電腦輸入單雖
    勾選為「警方尋獲」，與事實不符，然此係因警察高層於春
    安工作期間，要求基層員警之績效，伊單純為工作績效並無
    任何犯罪意圖；伊辦理附表編號一至四所示車輛尋獲手續時
    ，均由王文慶陪同車主駕駛車輛並持證明文件供伊查驗，苟
    伊與王文慶勾結，則無須如此大費周章，雖事後查知王文慶
    與自稱車主之人所持之證件均為偽造，車身號碼亦遭變造，
    然該等偽造變造情形並無法以肉眼辨識，伊辦理車輛尋獲手
    續當時並不知情；又因伊任職之中山分局門崗勤務之值勤方
    式為「執勤三小時、待命服勤三小時、再執勤三小時、續待
    命服勤三小時」，合計十二小時，且待命須於中山分局內，
    否則係違反警察勤務條例之規定須遭受處分，中山分局又規
    定尋獲車輛之輸入時限須於四小時內輸入電腦，然電腦設備
    置於中山分局警備隊，故苟於中山分局製作尋獲車輛筆錄或
    贓物認領保管收據時即將報案時間填入，必無法於四小時內
    前往中山分局警備隊輸入電腦資料，尋獲失車本屬績效反因
    逾時輸入而遭處分，故伊未將尋獲時間於製作筆錄時，當場
    填入，而留待下勤務回到中山分局警備隊後，始填載尋獲時
    間，惟伊並無任何犯罪意圖等語。經查：
（一）附表所示車輛之車主或管領人顏秋圍、何湯雄、許師榮、
      賴旺才、勞蔚明警訊中均指稱並未於附表所示尋獲時間尋
      獲失竊車輛，並前往警局辦理車輛尋獲手續等情（偵字第
      六六八二號卷第十六頁至二十頁），足證附表二所示車輛
      尋獲手續皆係他人冒名車主辦理無訛，各該署名、指印、
      印文均屬偽造。且勞蔚明於警詢時指稱：有關辦理施車領
      回之身分證，其上之照片，非我本人，而我的身分證也未
      曾遺失等語（偵字第六六八二號卷第十六頁反面），並有
      偽造及真正之勞蔚明身分證、行車執照影本在卷可參（同
      上卷第五五至五九頁），堪認確係偽造無訛。又同案被告
      王文慶於偵查時時亦供稱伊確實有拿假的車籍資料及身分
      證給被告甲○○，伊有在空白筆錄及領據上簽名或蓋指紋
      等語（見八十八年度偵字第四九七六號偵查卷第二一四頁
      ）。則被告所辯均由王文慶陪同車主駕駛車輛並持證明文
      件供伊查驗辦理云云，顯不足採。足見被告甲○○以及王
      文慶二人確實明知附表編號一至四所示被竊自用小客車之
      原車主均未尋獲車輛，被告既知顏秋圍、何湯雄、許師榮
      、賴旺才、勞蔚明等人並未尋獲車輛，亦未至警局製作尋
      獲筆錄，竟偽造渠等尋獲車輛之警訊筆錄，並行使偽造之
      身分證件、行車執照，利用不知情之同事填寫贓物認領保
      管收據等資料，顯見被告二人主觀上係明知為不實之事項
      而仍為登載。
（二）依據臺北市政府警察局中山分局函覆原審稱：「有關員警
      受理（或尋獲）失竊車輛，原依規定應於『二十四小時內
      將資料輸入電腦』，惟迄自八十八年五月間依臺北市政府
      警察局八十八年五月三日北市警刑紀字第八八二三六二六
      五００號函轉內政部警政署規定將輸入時限縮短，改為『
      二十三小時內輸入電腦』，本分局要求所屬依此規定時限
      辦理，無所謂內規規範，起算時間係依據所開立四聯單上
      登記之報案（或尋獲）時間。本分局八十七年十二月至八
      十八年二月間，門崗勤務執勤方式是制服崗，以執勤三小
      時，待命服勤三小時，再執勤三小時，續待命服勤三小時
      。待命位置係在中山分局內」等語，有該局九十年七月三
      十一日北市警中分督字第九０六三五八三五００號函在卷
      可稽（原審卷第三四一至三四二頁）。又查證人即中山分
      局警備隊隊長吳家旭於原審證稱：八十七年底八十八年初
      時，中山分局在長安東路二段，中山分局警備隊在中山北
      路三段一八五巷五號，每一位警察同仁如果接到車主報案
      尋獲，都有權利辦理尋獲手續，除了影印車主證件及車輛
      失竊報案單等資料外，必須製作警訊筆錄、贓物領據、尋
      獲證明單等，待製作上開車主筆錄、尋獲證明單後，必須
      送到警備隊輸入電腦，勤務中心是規定二十四小時之內輸
      入即可，我先前在南港分局服務時，也是二十四小時內輸
      入即可，但在中山分局服務時，曾聽下屬們談論說以前長
      官規定四小時內要輸入，但我不知是那一位長官規定的，
      我對於該等內規法源並不清楚，只是有這樣的概念，尋獲
      證明單只要有承辦警員蓋職名章，就可以輸入電腦，輸入
      電腦後，會列印壹張尋獲證明給車主簽名……，我們應該
      沒有限制同仁在車主筆錄上制作時間及車輛尋獲證明單上
      尋獲時間，必須輸入電腦資料後始能填具……，車主報案
      尋獲後，承辦警員如未能於四小時內前往警備隊輸入電腦
      ，可以請備勤同仁協助，但業績由他們自己去協商屬於何
      人等語在卷（原審卷第一一０至一一二頁）；證人即中山
      分局警備隊隊員于世龍於原審結證稱：警察勤務內規是規
      定尋獲車輛後二十四小時內要輸入電腦，但各分局上級長
      官規定時限不一定一樣，八十四年間我在中山分局長安東
      路派出所服務時，中山分局就規定四小時內要輸入……，
      尋獲證明單上的尋獲時間一般是填載尋獲證明單、製作筆
      錄手續完成後的時間，這樣就比較不會超過四小時……，
      我們在中山分局門口站崗時間，每班是三小時，三小時後
      就可以休息，也可以帶車輛尋獲資料到警備隊輸入電腦，
      長安東路二段中山分局到中山北路三段警備隊，只要五到
      十分鐘，所以應該不會有填載尋獲證明單、製作筆錄手續
      完成後，因值勤而無法於規定時間內到警備隊將資料輸入
      電腦的問題……，備勤期間依規定要留在警局內，但若去
      辦公務不會被處分，我認為到警備隊去輸入車輛尋獲資料
      ，也是辦公務，因公出去長官應該不會處分等語明確（原
      審卷第一一二至一一六頁）。顯見，依臺北市政府警察局
      中山分局九十年七月三十一日北市警中分督字第九０六三
      五八三五００號函可知警察機關並無所謂應於車主報案尋
      獲車輛後四小時內輸入電腦之內規規範；至於證人吳家旭
      、于世龍固稱：中山分局確有該內規等語，惟服門崗勤務
      之警員，仍可委請其他同事或於備勤期間自行攜帶資料前
      往中山分局警備隊將車輛尋獲資料輸入電腦，並無被告甲
      ○○所稱：苟於製作尋獲車輛筆錄或贓物認領保管收據時
      即將報案時間填入，必無法於四小時內完成電腦輸入情事
      。參以中山分局以九十年七月三十一日北市警中分督字第
      九０六三五八三五００號函檢送之警備隊分局門崗勤務分
      配表，可知八十八年一月二十八日下午一時四十二分許，
      即附表二編號二ＲＺ－五三五八號自用小客車尋獲資料輸
      入時，被告甲○○適於分局門崗待命服勤，由此足證被告
      甲○○服門崗勤務時，亦自行或委請其他同事前往中山分
      局警備隊將車輛尋獲資料輸入電腦，其上開所辯，不足採
      信。
（三）按警察機關查 (尋）獲失竊之汽、機車後，係依據失車檔
      車主報案時所留之電話，通知車主前來領車，而車主遺失
      或未帶失竊四聯單時，處理員警應於查明車主之身分後製
      作尋獲筆錄、填製尋獲四聯單及贓物認領保管單後發還失
      車；若車主或受委託人主動向警察機關報案尋獲失竊車輛
      ，除依前揭規定外並須檢附委託書及報案人身分證明，此
      有內政部警政署刑事警察局九十一年三月二十八日刑偵字
      第０九一００五四一六五號函在卷可按 (上訴卷第一０二
      頁）。被告甲○○身為基層警員，對此當知之甚詳，且其
      亦自承：因筆錄填具的時間，必須在輸入電腦資料後才能
      確定，製作筆錄時因尚未輸入電腦資料，故無法填寫筆錄
      時間（意即避免警訊筆錄記載之時間與輸入車輛尋獲資料
      之時間超過四小時內規），所以沒有給車主簽名，車主又
      表示後續手續由王文慶辦理，所以是到中山分局警備隊輸
      入電腦資料後，才給王文慶簽名，車主並未說沒有填筆錄
      的時間，就不簽名，是我自己嚴格要求的，而且我不曉得
      車主事後沒有到警備隊來等語（原審卷第六二頁）。然查
      被告於原審自承車輛尋獲證明單上當事人欄簽名欄以及車
      主之警訊筆錄簽名欄均由王文慶簽名（見原審卷第六十頁
      、六十一頁）。語證人王文慶所供相符（見原審卷第一０
      四頁）。既然車主本人已到場製作筆錄，而簽名於筆錄並
      非難事，被告身為警察人員，所承辦案件無數，豈有不知
      警訊筆錄以及車輛尋獲證明單上應由本人簽名之理？足見
      被告與王文慶間有犯意之聯絡及行為分擔。至於被告所辯
      ：車主事忙先行離開，委由王文慶辦理等語，被告王文慶
      亦附和其說，惟此一辯解，有違情理，蓋果車主事忙，分
      身乏術，豈能親至警局？又既已至警局，則將手續辦妥，
      能耗去幾多時間？何事如此不耐？而附表二所示四件車主
      ，豈會如此同忙？且被告王文慶既非原車主，又未提出委
      託書，豈能代原車主辦理車輛尋獲手續，並冒用原車主名
      義簽署相關資料？是被告甲○○此一辯解，不足採信。
（四）證人即協辦ＧＩ－七五五八號自用小客車尋獲手續之中山
      分局警備隊警員于世龍於警訊及原審調查時均證稱：八十
      八年二月二日我協助甲○○辦理車輛尋獲手續，我看到甲
      ○○帶車主筆錄及行照原本、身分證影本到警備隊，他向
      我表示是車主載他過來，車主在外面，請我幫他填車輛尋
      獲證明四聯單，當天下雨，我沒有出去看車子，也沒有看
      到車主進來，輸入電腦資料後，我請甲○○叫車主進來簽
      名，甲○○說下雨，他拿出去給車主簽名就可以了，後來
      甲○○有拿贓物領據及車輛尋獲證明單出去給車主簽名，
      之後又進來處理一些手續才離開等語（偵字第六六八二號
      卷第十四至十五頁，原審卷第一一四頁）；證人即協辦Ｃ
      Ａ－六七八九號自用小客車尋獲手續之中山分局警備隊警
      員陳力源亦於原審調查時結證：八十七年十二月八日我在
      警備隊站門崗，甲○○進來請我幫忙填贓物領據，他說有
      人尋獲車子，要辦理尋獲手續，我忘記依何資料辦理，但
      是應該是有證件，後來我將贓物領據交給甲○○，甲○○
      如何交車主簽名我並不清楚，但當天我有看到一輛車子停
      在警備隊門口，有人坐在車上，幾個人我不清楚等語（見
      原審第一一七頁），足證被告甲○○所稱「車主」，即便
      是協辦車輛尋獲手續之于世龍、陳力源警員均未曾見過，
      是否確有所謂自稱「車主」之人，親自前往辦理附表二所
      示車輛之尋獲手續，及非無疑，不能輕信，何況，若有自
      稱車主之人前來辦理車輛尋獲手續，何以不令車主親自進
      入警備隊辦理？參以於下雨之天氣，被告甲○○竟不要求
      車主進入中山分局警備隊辦理車輛尋獲手續，猶將筆錄、
      車輛尋獲受理報案單、贓物認領保管收據等容易遭雨水浸
      溼之文書攜出以供「車主」簽名，顯違常情，再者，證人
      于世龍於原審是稱：被告甲○○向我表示ＧＩ－七五五八
      號自用小客車之車主載他至警備隊，車主正在外面等候，
      他將車輛尋獲受理報案單拿出去給車主簽名等語，而被告
      甲○○則辯稱：車主事後均未前往中山分局警備隊辦理後
      續手續，故由王文慶代車主簽名等語，顯然不符，是被告
      甲○○所辯，不足採信。此外，附表編號一至三部分，確
      於附表所示時間，持向監理機關辦理，有監理機關函覆之
      車籍資料異動等資料在卷可參（上訴卷第八八頁，第九三
      至九四頁，更一卷第一四九頁），綜上，被告甲○○所辯
      不足採信，事證明確，其此部分犯行，亦堪認定。
貳、論罪之理由：
一、新舊法比較：
    查被告行為後，刑法業於94年2月2日修正公布，95年7月1日
    施行，其中修正第2條、第33條第5款，並刪除第56條之規定
    。而修正後刑法第2條第1項規定：「行為後法律有變更者，
    適用行為時之法律。但行為後之法律有利於行為人者，適用
    最有利於行為人之法律。」係規範行為後法律變更所生新舊
    法律比較適用之準據法，於新法施行後，應適用修正後刑法
    第2條第1項之規定，為「從舊從輕」之比較。且於比較時應
    就罪刑有關之共犯、未遂犯、想像競合犯、牽連犯、連續犯
    、結合犯，以及累犯加重、自首減輕暨其他法定加減（如身
    分加減）與加減例等一切規定，綜其全部罪刑之結果而為比
    較（參見最高法院 95年度第8次刑事庭會議決議意旨），茲
    就本件新舊法比較結果說明如下：
（一）依修正前刑法第33條第5款規定，罰金刑僅為1銀元（即新
      台幣3元）以上，但修正後刑法第33條第5款則將罰金刑提
      高為新台幣1千元以上，並以百元計算之。是以刑法第212
      、213、214條修正後關於罰金刑之最低數額，已比修正前
      提高，自以修正前之規定較為有利。
（二）刑法第五十六條連續犯之規定，亦已刪除，則被告之犯行
      ，因行為後新法業已刪除連續犯之規定，此刪除雖非犯罪
      構成要件之變更，但顯已影響行為人刑罰之法律效果，自
      屬法律有變更，依新法第二條第一項規定，比較新、舊法
      結果，仍應適用較有利於被告之行為時法律即舊法論以連
      續犯。
（三）修正後之刑法刪除第五十五條關於牽連犯部分之規定。本
      件被告所犯妨害自由、加重強盜罪具有牽連犯之關係，依
      修正前即行為時之規定，應從一重之罪處斷；依修正後之
      刑法既已刪除牽連犯之規定，則所犯上述各罪應依數罪併
      罰之規定分論併罰，比較新舊法之規定，修正後之規定並
      非較有利於被告。
（四）至於行為後法律文字雖經修正，但對行為人倘無有利或不
      利之情形者，即不生應依刑法第二條第一項為新舊法律比
      較之問題。經查被告等人行為時之刑法第二十八條原規定
      ：「二人以上共同『實施』犯罪之行為者，皆為共同正犯
      。」嗣雖經修正為：「二人以上共同『實行』犯罪之行為
      者，皆為共同正犯。」然因被告等係基於犯意聯絡，共同
      實行本件犯行，是不論依新法或舊法，均應構成共同正犯
      ，上述刑法第二十八條之修正內容，對於被告等人並無「
      有利或不利」之影響，依上述說明，自無比較新舊法律適
      用之必要，併予敘明。
二、核被告甲○○所為，就附表編號一至三部分，係犯刑法第二
    百十六條、第二百十三條之行使公務員登載不實事項於公文
    書罪，第二百十四條使公務員登載不實罪（登載於汽機車監
    理機關之異動資料部分）、第二百十條之偽造私文書罪（即
    偽造贓物認領保管收據部分）。就附表編號四部分，係犯刑
    法第二百十三條公務員登載不實事項於公文書罪、第二百十
    條之偽造私文書罪（即偽造贓物認領保管收據部分）。先後
    多次偽造署押，應包括評價為一行為，而偽造署押為偽造私
    文書之低階行為，不再論罪。被告甲○○另持交偽造之車主
    證件、行車執照予于世龍而行使之，係犯刑法第二百十六條
    、第二百十二條之行使偽造特種文書罪。被告填載車輛尋獲
    證明四聯單、贓物認領保管收據，並製作何湯雄、許師榮、
    賴旺才、勞蔚明為受訊人之筆錄或在臺北市政府警察局中山
    分局警備隊，出示偽造之勞蔚明身分證件、行車執照，利用
    不知情之同事填寫贓物認領保管收據、車輛尋獲證明四聯單
    ，再由王文慶於車輛尋獲受理報案單當事人簽章欄、贓物認
    領保管收據之具領人欄、筆錄之受訊人欄偽造「勞蔚明」、
    「何湯雄」、「許師榮」、「賴旺才」之署名並捺指印，暨
    偽造「特力股份有限公司」、「有容彩藝事業股份有限公司
    」、「許師榮」、「賴旺才」、「尚盟企業股份有限公司」
    之印文，收執第三聯之車輛尋獲證明單，並影印如偽造勞蔚
    明國民身分證、行車執照等證件留存，共同登載不實事項於
    公文書上，且將偽造之贓物認領保管收據由甲○○持交警局
    保管行使，顯見被告與王文慶之間有犯意之聯絡及行為之分
    擔，均為共同正犯。被告制作職務上所掌之車輛尋獲證明四
    聯單後，委由不知情之代辦人員，持往監理機關辦理車輛新
    領牌照及過戶手續（其中附表編號四，未辦理此部分手續，
    除外），其登載不實之低度行為，為行使之高度行為所吸收
    ，應論以行使公務員登載不實事項於公文書罪。公訴意旨認
    係觸犯刑法第二百十六條、第二百十一條之行使偽造公文書
    罪，容有未合，惟起訴事實相同，爰變更起訴法條。被告王
    文慶雖無公務員身分，惟其與有公務員身分之被告甲○○，
    實施之公務員登載不實事項於公文書行為，依刑法第三十一
    條第一項之規定，仍以共犯論。被告等利用不知情之代辦人
    員，持各該不實證件至監理所辦理，為間接正犯。另被告甲
    ○○利用不知情之于世龍警員製作附表二編號四之車輛尋獲
    證明四聯單，亦係間接正犯。先後多次行使公務員登載不實
    事項於公文書暨行使偽造私文書、行使偽造特種文書之犯行
    ，均時間密接，又各犯構成要件相同之罪名，顯係各基於概
    括之犯意，均為連續犯，依修正前刑法第五十六條規定各以
    一罪論，並加重其刑。所犯行使偽造特種文書、行使登載不
    實之公文書、行使偽造私文書等罪間，均有方法結果之牽連
    關係，均應依修正前刑法第五十五條之規定，從較重之連續
    行使登載不實之公文書處斷。公訴人就被告甲○○另持交偽
    造之車主證件、行車執照予于世龍而行使之，雖未據起訴，
    惟此部分與上開論罪科刑部分係屬裁判上一罪關係，為起訴
    效力所及，本院自應加以裁判。
參、原判決應予撤銷之理由及科刑：
一、原審認被告甲○○罪證明確，予以論罪科刑，固非無見。惟
    查貪污治罪條例第六條第一項第四款之圖利罪，已於民國
    九十年十一月七日修正公布，同年月九日生效，比較新舊法
    結果，被告甲○○之行為尚不該當於貪污治罪條例第六條第
    一項第四款之圖利罪，詳如下述，原判決不及為新舊法之比
    較適用，仍論以貪污治罪條例第六條第一項第四款之罪對被
    告甲○○論罪科刑，自有未合被告行為後，刑法於 94年2
    月2日修正公布，95年7月1 日施行，按行為後法律有變更者
    ，適用行為時之法律，但行為後法律有利於行為人者，適用
    最有利於行為人之法律，現行之刑法第2條第1項定有明文。
    此條規定係規範行為後法律變更，新舊法律比較適用之準據
    法，本身尚無比較新舊法之問題，應一律適用裁判時之現行
    刑法第2 條規定以決定適用之法律。又本次刑法修正之比較
    新舊法，應就罪刑有關之刑累、未遂犯、想像競合犯、牽連
    犯、連續犯、結合犯，累犯加重、自首減輕暨其他法定加減
    原因（如身分加減）等一切情形，綜其全部罪刑之結果而為
    比較（參照最高法院95年5月23日95年度第8次刑庭會議決議
    ）。經查本件行為後關於刑法第33條第5 款罰金刑之最低數
    額、第55條牽連犯、第56條連續犯之規定均有修正，原判決
    未及比較適用被告行為後，中華民國96年罪犯減刑條例業
    於96年7月16日公佈施行，被告犯罪時間在96年4月24日以前
    ，合於該條例規定減刑之條件，原判決未及宣告減刑，亦有
    未洽。被告甲○○此部分上訴意旨猶執陳詞否認犯罪，雖不
    足取，惟原判決此部分既有可議，應由本院將原判決關於甲
    ○○部分撤銷改判。並審酌被告甲○○身為執法之警員，竟
    虛開證明文件，危害附表所示之被害車主甚鉅，破壞警察形
    象及社會治安，犯罪後均飾詞圖卸，未能坦認犯行，足見毫
    無悔意，暨其生活狀況、品行、智識程度、犯罪之動機、目
    的、手段、所生危害等一切情狀，量處如主文所示之刑。又
    查被告犯罪時間在中華民國 96年4月24日以前，合於中華民
    國96年罪犯減刑條例第2條第1項第3 款減刑條件，爰依同條
    例第2條第1項第3款、第7條、第10條第 1項之規定，減其刑
    期二分之一，爰宣告減刑如主文所示。
二、沒收部分：
    附表所示之車主警訊筆錄、贓物認領保管收據上，被告王文
    慶偽造之「特力股份有限公司」、「何湯雄」、「有容彩藝
    事業股份有限公司」、「許師榮」、「尚盟企業股份有限公
    司」、「賴旺才」、「勞蔚明」之署名、指印及印文，均應
    依刑法第二百十九條之規定宣告沒收。而附表之「車輛尋獲
    受理報案單」，已遭象神颱風帶來之水患淹沒毀滅，有臺北
    市政府警察局中山分局九十年五月九日北市警中分督字第九
    ０六二二一一五００號函在卷可稽，故其上被告王文慶偽造
    之「何湯雄」、「許師榮」、「賴旺才」、「勞蔚明」署名
    及指印，自無庸再為沒收之諭知；另偽造之車主國民身分證
    、（駕駛執照、營利事業登記證）、行車執照等證件，因未
    扣案，無證據證明現尚存在，故亦不宣告沒收，併此敘明。
    至附表所示之車輛尋獲證明四聯單、第一聯「車輛尋獲電腦
    輸入單」、第二聯「車輛尋獲通報單」、第四聯為「車輛尋
    獲受理報案單」係警察機關保存之公文書，非被告等所有，
    第三聯「車輛尋獲證明單」雖為車主收執聯，雖為被告等犯
    罪所得，惟未扣案，且距今已有時日，並無證據證明尚存；
    而附表所示贓物認領保管收據均係車主出具予警察機關之文
    書，附表所示之警訊筆錄則為警察機關保存之公文書，非被
    告所有，故均不為沒收之諭知。
肆、不另為無罪或免訴判決部分：
    公訴意旨另以：被告甲○○明知附表之車輛係張祺隆等犯罪
    集團竊得之贓車，車主均未尋獲車輛，猶登載已尋獲之不實
    事項於車輛尋獲證明四聯單，交由被告王文慶轉予張祺隆等
    人辦理汽車新領牌照及過戶手續，因認被告甲○○亦涉犯刑
    法第三百二十條第一項之竊盜罪、貪污治罪條例第六條第一
    項第四款之對於主管之事務間接圖私人不法之利益罪嫌等語
    。惟查：
（一）訊據被告甲○○堅決否認有此犯行，查被告甲○○固與被
      告王文慶共同製發不實之車輛尋獲證明四聯單，以供其他
      犯罪集團成員持往辦理汽車新領牌照及過戶手續等情，已
      如前述，惟並無任何證據足以證明附表所示之車輛係如何
      遭竊取，被告是否參與或有何同謀。雖被告王文慶於調查
      局訊問時曾供稱：我於八十七年十二月間，在總動員ＫＴ
      Ｖ介紹張添進與陳勝雄認識，張添進與陳勝雄當天見面後
      ，洽談的主題就是如何偽造車輛牌照事宜，但因為我對於
      車牌及贓車漂白等事情，並不瞭解，也未曾接觸，所以無
      法參與他們的談話，而對於所聽到的也大多一知半解，當
      初陳勝雄雖有大略描述其等偽造車牌等意圖，但因我對此
      並不內行也不瞭解是否合法，故向陳勝雄表示直接與張添
      進洽談，不要透過我傳話比較清楚，另我也向張添進表示
      要他自己看著辦，之後陳勝雄拿了偽造之車主身分證由我
      轉交給張添進辦理車輛尋獲證明，我當時並不知證件是偽
      造的，張添進接到我轉交的偽造車主身分證後，就在警局
      製作車輛尋獲證明單再打電話要我前去取回，我再還給陳
      勝雄等語（偵字第四九六七號卷第一八○至一八四頁），
      似指被告張添進參予謀議，而被告王文慶於偵訊時固亦供
      稱：介紹陳勝雄與甲○○認識，知道是作不法的等語（同
      上偵卷第二一六頁反面）惟訊據被告甲○○否認此情，辯
      稱：伊不認識陳勝雄等語，而證人陳勝雄亦結證稱：我認
      識王文慶，但不認識張添進、甲○○，八十七年間我有和
      王文慶一起去總動員ＫＴＶ，王文慶說有一些警察朋友在
      ＫＴＶ唱歌，我只坐一下就走了，不記得張添進是否在場
      ，王文慶並沒有介紹張添進與我認識，我也未與人談偽造
      贓車之事，也沒有交偽造證件給王文慶，我當時被通緝，
      王文慶要推給我，我也沒辦法等語相符（見原審卷第三五
      二至三五四頁）。是被告甲○○所辯，應非子虛，反之被
      告王文慶於調查局所指並無證據可佐，尚難採信。何況，
      被告王文慶是指稱：陳勝雄、張祺隆作銷贓工作等語（偵
      字第四九六七號卷第一八三頁），並非指陳其二人竊盜，
      而陳勝雄係犯故買贓物等罪，有本院八十九年上訴字第二
      一九五號判決在卷可參（更一卷第五一至五六頁），是公
      訴人指陳勝雄涉犯竊盜，而認被告等涉及竊盜乙節，即屬
      無據，至於張祺隆雖犯有竊盜罪，惟與附表所示車輛無關
      等情，有台灣台北地方法院九十年度訴字第二六二號判決
      在卷可參（更一卷第五七至六二頁），是並無證據足以證
      明被告有參與竊車行為，此部分犯罪即屬不能證明，因公
      訴人認與前開有罪部分，有牽連犯之裁判上一罪關係，爰
      不另為無罪之諭知。
（二）次按行為時之法律與裁判時之法律有變更者，依刑法第二
      條第一項規定雖採從新從輕主義，仍以適用裁判時之法律
      為原則；適用最有利於行為人之裁判前之法律即包括行為
      時法與中間時法為例外。故如犯罪構成要件因法律之修改
      已有變更，依修正後之法律，其適用之範圍較諸舊法有所
      限制時，必其行為同時符合修正後之法律所規定之犯罪構
      成要件，亦即行為人之行為，於修正前之法律及修正後之
      法，均構成犯罪時，始有刑法第二條第一項規定為適用法
      律之比較；倘行為人之行為，於修正後之法律，因犯罪構
      成要件之變更，已無處罰規定時，則屬犯罪後之法律已廢
      止其刑罰，應依刑事訴訟法第三百零二條第四款規定，諭
      知免訴之判決。查貪污治罪條例第六條第一項第四款之圖
      利罪，已於民國九十年十一月七日修正公布，同年月九日
      生效，修正後條文為：「對於主管或監督之事務，明知違
      背法令，直接或間接圖自己或其他私人不法利益，因而獲
      得利益者。」，修正後新法之犯罪構成要件，係規定以明
      知違背法令圖利，且因而獲取利益者為限，與舊法有異，
      則行為人之行為，必均符合「以明知違背法令圖利，且因
      而獲取利益者」之犯罪構成要件，始有刑法第二條第一項
      規定為適用法律之比較（最高法院九十一年度台上字第三
      九二九號、三九九六號判決意旨參照）。經查，被告固有
      製發不實之車輛尋獲證明四聯單，並持以行使，而有違背
      法令之行為，然公訴人並未提出任何證據，以資證明被告
      因而獲取任何利益，或被告等明知將使何人，直接或間接
      圖得何種利益。揆諸前揭最高法院判決意旨說明，此部分
      純屬涉犯行使公務員登載不實事項於公文書罪，尚難論以
      圖利罪，因公訴人認此部分與前開論罪科刑部分，有牽連
      犯之裁判上一罪關係，爰不另為免訴之諭知。
伍、台灣板橋地方法院檢察署九十二年度偵字第三二三七號併案
    審理部分，其中被告甲○○就車牌號碼OD2995號不實車輛尋
    獲資料部分，與附表編號二部分相同，本已起訴，自在審理
    範圍，而該併案指被告甲○○就該車竊盜部分，與鐘仕哲等
    共犯乙節，有關被告甲○○竊盜部分，因不能證明，爰不另
    為無罪之諭知，已如上述，且起訴書係認被告甲○○與陳勝
    雄等共犯，與併案意旨之鐘仕哲等人，並不相同，此部分，
    應退由檢察官另行處理。
陸、據上論斷，應依刑事訴訟法第369條第1項前段、第364 條、
    第299條第1項前段、第300 條，刑法第28條、第31條第1 項
    、第56條（修正前）、第216條、第212條、第213條、第214
    條，第210條、第55條（修正前）、第219條，刑法施行法第
    1條之1，中華民國96年罪犯減刑條例第2條第1項第3款、第7
    條、第10條第1項，判決如主文。
本案經檢察官陳明光到庭執行職務。
中　　華　　民　　國　　96　　年　　7 　　月　　19　　日
　　　　　　　　　刑事第七庭    審判長法　官  黃麗生
　　　　　　　　　　　　　　　　　    法　官  許宗和
　　　　　　　 　 　　　　　　　　　　法　官  許錦印
以上正本證明與原本無異。
如不服本判決，應於收受送達後十日內向本院提出上訴書狀，其
未敘述上訴之理由者並得於提起上訴後十日內向本院補提理由書
（均須按他造當事人之人數附繕本）。
                                      書記官  楊妙恩
中　　華　　民　　國　　96　　年　　7 　　月　　26　　日
附錄：本案論罪科刑法條全文
刑法第二百一十條 (偽造變造私文書罪)
偽造、變造私文書，足以生損害於公眾或他人者，處五年以下有
期徒刑。
刑法第二百一十二條 (偽造變造特種文書罪)
偽造、變造護照、旅券、免許證、特許證及關於品行、能力服務
或其他相類之證書、介紹書，足以生損害於公眾或他人者，處一
年以下有期徒刑、拘役或三百元以下罰金。
刑法第二百一十三條 (公文書不實登載罪)
公務員明知為不實之事項，而登載於職務上所掌之公文書，足以
生損害於公眾或他人者，處一年以上七年以下有期徒刑。
刑法第二百一十四條 (使公務員登載不實罪)
明知為不實之事項，而使公務員登載於職務上所掌之公文書，足
以生損害於公眾或他人者，處三年以下有期徒刑、拘役或五百元
以下罰金。
刑法第二百一十六條 (行使偽造變造或登載不實之文書罪 )行使
第二百十條至第二百十五條之文書者，依偽造、變造文書或登載
不實事項或使登載不實事項之規定處斷。
附表：
┌──┬───┬───┬────┬────┬────┬────┬───┬───┬────┬────┬────┬────────┐
│編號│原車主│原車號│失竊時間│車輛尋獲│尋獲資料│尋獲資料│現車號│現車主│在警局制│犯罪地點│尋獲之報│偽造之署押及印文│
│    │      │      │（民國）│證明四聯│輸入電腦│提出予監│      │      │作之不實│        │案人    │                │
│    │      │      │        │單記載之│時間    │理所時間│      │      │文件    │        │        │                │
│    │      │      │        │尋獲時間│        │        │      │      │        │        │        │                │
├──┼───┼───┼────┼────┼────┼────┼───┼───┼────┼────┼────┼────────┤
│一  │CA6789│特力股│86.8.28.│87.12.8.│87.12.8.│87.12.  │CZ5616│吳倉儀│1.車輛尋│中山分局│何湯雄  │1.警訊筆錄（北檢│
│    │      │份有限│        │6：30許 │6：59許 │14.（上 │      │      │獲證明四│或該分局│        │88偵6682號卷第64│
│    │      │公司  │        │        │        │訴卷第  │      │      │聯單    │警備隊  │        │頁）何湯雄署名指│
│    │      │顏秋圍│        │        │        │88頁）  │      │      │2.贓物認│        │        │印各一枚2.認領保│
│    │      │（司機│        │        │        │        │      │      │領保管收│        │        │管收據（北檢88偵│
│    │      │）    │        │        │        │        │      │      │據      │        │        │6682號卷第62頁）│
│    │      │      │        │        │        │        │      │      │3.警訊筆│        │        │偽造之特力股份有│
│    │      │      │        │        │        │        │      │      │錄      │        │        │限公司署名印文、│
│    │      │      │        │        │        │        │      │      │        │        │        │何湯雄署名及指印│
│    │      │      │        │        │        │        │      │      │        │        │        │文各一枚均沒收  │
├──┼───┼───┼────┼────┼────┼────┼───┼───┼────┼────┼────┼────────┤
│二  │OD2995│有容彩│86.7.23.│87.12.  │87.12.  │88.1.5. │A60700│劦信實│1.車輛尋│中山分局│許師榮  │1.警訊筆錄（北檢│
│    │      │藝事業│        │25.     │25.     │（更一  │      │業有限│獲證明四│或該分局│        │88偵6682號卷第69│
│    │      │股份有│        │18：10許│20：12許│第149頁 │      │公司  │聯單    │警備隊  │        │頁）許師榮署名及│
│    │      │限公司│        │        │        │）      │      │      │2.贓物認│        │        │指印各一枚2.贓物│
│    │      │許師榮│        │        │        │        │      │      │領保管收│        │        │認領保管收據（北│
│    │      │      │        │        │        │        │      │      │據      │        │        │檢88偵6682號卷第│
│    │      │      │        │        │        │        │      │      │3.警訊筆│        │        │66頁）偽造之有容│
│    │      │      │        │        │        │        │      │      │錄      │        │        │彩藝事業股份有限│
│    │      │      │        │        │        │        │      │      │        │        │        │公司署名印文，許│
│    │      │      │        │        │        │        │      │      │        │        │        │師榮署名及印文各│
│    │      │      │        │        │        │        │      │      │        │        │        │一枚均沒收      │
├──┼───┼───┼────┼────┼────┼────┼───┼───┼────┼────┼────┼────────┤
│三  │RZ5358│尚盟企│87.11.  │88.1.28.│88.1.28.│88.1.28.│CZ9445│葉聖松│1.車輛尋│中山分局│賴旺才  │1.警訊筆錄（88  │
│    │      │業股份│27.     │13：00許│13：42許│（上訴卷│      │      │獲證明四│或該分局│        │  偵6682號卷第  │
│    │      │有限公│        │        │        │第94頁）│      │      │聯單    │警備隊  │        │  75及75-2頁）賴│
│    │      │司    │        │        │        │        │      │      │2.贓物認│        │        │  旺才署名及指印│
│    │      │賴旺才│        │        │        │        │      │      │領保管收│        │        │  各一枚        │
│    │      │      │        │        │        │        │      │      │據      │        │        │2.贓物認領保管收│
│    │      │      │        │        │        │        │      │      │3.警訊筆│        │        │據（北檢88偵6682│
│    │      │      │        │        │        │        │      │      │錄      │        │        │號卷第71頁）    │
│    │      │      │        │        │        │        │      │      │        │        │        │偽造之尚盟企業股│
│    │      │      │        │        │        │        │      │      │        │        │        │份有限公司署名及│
│    │      │      │        │        │        │        │      │      │        │        │        │印文、賴旺才署名│
│    │      │      │        │        │        │        │      │      │        │        │        │押及印文各一枚均│
│    │      │      │        │        │        │        │      │      │        │        │        │沒收            │
├──┼───┼───┼────┼────┼────┼────┼───┼───┼────┼────┼────┼────────┤
│四  │GI7558│勞蔚明│87.3.10.│88.2.2. │88.2.2. │未行使  │      │      │1.車輛尋│中山分局│勞蔚明  │1.警訊筆錄（北檢│
│    │      │      │        │4：00許 │6：07許 │        │      │      │獲證明四│或該分局│        │88偵6682號卷第60│
│    │      │      │        │        │        │        │      │      │聯單    │警備隊  │        │頁）勞蔚明署名及│
│    │      │      │        │        │        │        │      │      │2.贓物認│        │        │指印各一枚2.贓物│
│    │      │      │        │        │        │        │      │      │領保管收│        │        │認領保管收據（北│
│    │      │      │        │        │        │        │      │      │據      │        │        │檢88偵6682號卷第│
│    │      │      │        │        │        │        │      │      │3.警訊筆│        │        │53頁）偽造之勞蔚│
│    │      │      │        │        │        │        │      │      │錄      │        │        │明署名及指印各一│
│    │      │      │        │        │        │        │      │      │        │        │        │枚均沒收        │
└──┴───┴───┴────┴────┴────┴────┴───┴───┴────┴────┴────┴────────┘
